臺灣高等法院臺南分院刑事裁定
111年度毒聲重字第37號
聲  請  人  
即受處分人  謝嘉偉


                    
上列聲請人即受處分人因違反毒品危害防制條例案件，對於本院
中華民國111年6月16日，111年度毒抗字第484號確定裁定（原審
案號：臺灣臺南地方法院111年度毒聲字第489號），聲請重新審
理及停止戒治處分執行，本院裁定如下：
    主  文
重新審理及停止執行之聲請均駁回。   
    理  由
一、聲請意旨略以：首次毒品犯罪年齡00歲以上0分，聲請人即
    受處分人（下稱聲請人）今年00歲，陸續在監所進出少說也
    有5至7年，實際在社會時間吸毒並沒有超過1年，畢竟毒品
    的昂貴是眾所皆知，被告經濟也無法支持天天購用，故心理
    評估師如何斷定被告使用毒品年數為超過1年？又使用毒品
    年限並無但書由使用第一天開始計算，亦或實際實用天數，
    或應依有利於被告而計算，應酌減5分方為合理於情，爰依
    法請求重新審理，並立即停止戒治處分等語。
二、按觀察、勒戒及強制戒治之裁定確定後，有下列情形之一，
    認為應不施以觀察、勒戒或強制戒治者，受觀察、勒戒或強
    制戒治處分之人，或其法定代理人、配偶，或檢察官得以書
    狀敘述理由，聲請原裁定確定法院重新審理：一、適用法規
    顯有錯誤，並足以影響裁定之結果者。二、原裁定所憑之證
    物已證明為偽造或變造者。三、原裁定所憑之證言、鑑定或
    通譯已證明其為虛偽者。四、參與原裁定之法官，或參與聲
    請之檢察官，因該案件犯職務上之罪，已經證明者。五、因
    發現確實之新證據足認受觀察、勒戒或強制戒治處分之人，
    應不施以觀察、勒戒或強制戒治者。六、受觀察、勒戒或強
    制戒治處分之人，已證明其係被誣告者；聲請重新審理，應
    於裁定確定後30日內提起；但聲請之事由，知悉在後者，自
    知悉之日起算；聲請重新審理，無停止觀察、勒戒或強制戒
    治執行之效力；但原裁定確定法院認為有停止執行之必要者
    ，得依職權或依聲請人之聲請，停止執行之；法院認為無重
    新審理之理由，或程序不合法者，應以裁定駁回之，毒品危
    害防制條例第20條之1第1項至第4項前段定有明文。是得依
    上開規定聲請重新審理者，自以觀察、勒戒或強制戒治之裁
    定有前開各款所列情形之一，始得准許。
三、經查：
　㈠聲請人因施用第一、二級毒品案件，經原審法院於民國110年
    5月31日以110年度毒聲字第553號裁定送勒戒處所執行觀察
    、勒戒後，嗣抗告人經通緝緝獲，由臺灣臺南地方檢察署檢
    察官於111年4月30日令入法務部矯正署臺南看守所附設勒戒
    處所觀察、勒戒後，該所於111年5月30日出具評定認有繼續
    施用毒品之傾向，再經原審法院以111年度毒聲字第489號裁
    定令入戒治處所強制戒治，聲請人不服，提起抗告，經本院
    於111年6月16日以111年度毒抗字第484號裁定駁回抗告確定
    等情，此有臺灣高等法院被告前案紀錄表及本院前開刑事裁
    定在卷可參，首堪認定。
  ㈡本件聲請人於執行觀察、勒戒期間，經法務部矯正署臺南看
    守所附設勒戒所醫療人員於111年5月18日評定結果為：前科
    紀錄與行為表現32分、臨床評估25分、社會穩定度5分，上
    開分數中靜態因子所得分數合計為52分、動態因子合計為10
    分，靜態因子及動態因子兩者相加後總分為62分，經綜合判
    斷為「有繼續施用毒品傾向」等情，有法務部矯正署臺南看
    守所附設勒戒處所111年6月1日南所衛字第11100071190號函
    暨所附之「有無繼續施用毒品傾向證明書」、「有無繼續施
    用毒品傾向評估標準紀錄表」各1份在卷足憑（見臺灣臺南
    地方檢察署111年度撤緩毒偵緝字第36號卷）。依上開有無
    繼續施用毒品傾向評估標準紀錄表之記載，抗告人在㈠前科
    紀錄與行為表現方面評分32分（靜態因子25分：①毒品犯罪
    相關司法紀錄1筆〈5分/筆、上限10分〉5分②首次毒品犯罪年
    齡31歲以上0分③其他犯罪相關紀錄13筆〈2分/筆、上限10分〉
    10分④入所時尿液毒品檢驗多重毒品反應10分；動態因子7分
    ：①輕中度違規〈拒食、辱罵、喧嘩、其他違規〉1次5分②持續
    於所內抽菸2分），在㈡臨床評估方面評分25分（靜態因子22
    分：物質使用行為①有多重毒品濫用10分、②有合法物質濫用
    〈種類：菸/每種2分、上限6分〉2分、③使用方式無注射使用0
    分④使用年數超過1年10分；動態因子3分：①無精神疾病共病
    〈含反社會人格〉0分〈上限10分〉②臨床綜合評估〈含病識感、
    動機、態度、就醫意願〉：CGI為輕度3分〈上限7分〉），在㈢
    社會穩定度方面得分5分（靜態因子5分：①全職工作0分、②
    有家人藥物濫用5分；動態因子0分：①入所後有家人訪視0分
    、②出所後與家人同住0分），靜態因子得分合計52分，動態
    因子得分合計10分，靜態因子與動態因子總分合計62分；而
    依前述法務部與衛生署共同修正之「有無繼續施用毒品傾向
    評分標準評分說明手冊」所定判定原則，得分在60分以上者
    ，即可判定為有繼續施用毒品傾向。茲抗告人之得分為62分
    ，已逾60分，故而判定有繼續施用毒品傾向。經核上述評估
    紀錄，除詳列各項靜態因子、動態因子之細目外，並定有各
    項配分、上限等具體標準，由醫師本於專門學識經驗，依據
    臨床實務及相關具體情節，評估聲請人之人格特質、臨床徵
    候、環境因素等所為之綜合判斷，具有實證依據及客觀評比
    標準，且各項分數之彙算亦無錯漏，總分已達法務部訂頒應
    評估為「有繼續施用毒品傾向」之標準。原確定裁定憑以認
    定聲請人觀察、勒戒後，認有繼續施用毒品傾向，依法令入
    戒治處所強制戒治，核屬有據，應予維持。
　㈢聲請意旨雖以上情提起本件重新審理及停止戒治處分執行之
    聲請。惟查：
　⒈強制戒治之目的，係為協助施用毒品者戒斷毒品之心癮及身
    癮所為之一種保安處分類型，而該評估標準係適用於每一位
    受觀察、勒戒處分之人，具一致性、普遍性、客觀性，倘其
    評估由形式上觀察，無擅斷或濫權等明顯不當之情事，法院
    自宜予以尊重。而「有無繼續施用毒品傾向評估標準紀錄表
    」中使用年數超過1年之認定，亦應依照一致性、普遍性、
    客觀性之標準認定。
　⒉有關上開「有無繼續施用毒品傾向評估標準紀錄表」之臨床
    評估1.物質使用行為：1-4使用年數：超過一年，係依據聲
    請人之晤談紀錄記載「最後一次施用毒品為111年5月1日」
    ，並依臺灣臺南地方檢察署檢察官聲請書記載「此次施用第
    一級毒品海洛因及第二級毒品甲基安非他命之犯意，於民國
    109年8月4日16時許，在臺南市○○區某友人住處，以將甲基
    安非他命、海洛因混合放入玻璃球燒烤吸食煙霧之方式....
    （略以），又被告雖曾因上開犯行經本署檢察官為附命完成
    戒癮治療之緩起訴處分，然其於戒癮治療期間，因缺席回診
    多次，經衛生福利部嘉南療養院終止戒癮治療....」，及聲
    請人於入所尿液採檢其濫用藥物檢驗報告為甲基安非他命陽
    性反應及鴉片類陽性反應等情，而經專科醫師綜合評估聲請
    人其物質使用超過1年，有法務部矯正署臺南看守所111年8
    月10日南所衛字第11100109490號函及所附「觀察勒戒個案
    資料」、「濫用藥物檢驗報告」各1份在卷可稽，足見有關
    聲請人毒品使用年數超過1年之評估，係具相關專業知識之
    醫療人員於聲請人觀察、勒戒期間，依據聲請人之晤談紀錄
    、臺灣臺南地方檢察署檢察官聲請書之記載及聲請人入所時
    尿液檢驗之結果，以個案之臨床實務及具體事證所為之綜合
    判斷，並無擅斷或濫權等明顯不當之情事，法院宜予尊重其
    行政職權之行使及專業之判斷。是以聲請人主張其使用毒品
    年數未超過1年應酌減5分云云，尚屬無據，難認可採。
四、綜上所述，聲請人以前開聲請意旨，聲請重新審理及停止戒
    治處分之執行，並未說明有何毒品危害防制條例第20條之1
    第1項第1至6款所示重新審理事由，亦未提出相關事證為佐
    ，洵屬依憑個人意見漫事爭執之詞，自非可採。從而，本件
    聲請均為無理由，應予駁回。
據上論斷，應依毒品危害防制條例第20條之1第4項前段，裁定如
主文。
中　　華　　民　　國　　111 　年　　8 　　月　　17　　日
                  刑事第四庭    審判長法  官  郭玫利
                                      法  官  林臻嫺
                                      法  官  曾子珍
以上正本證明與原本無異。
不得抗告。
　　　　　　　　　　　　　　　　　　　書記官  李淑惠
中　　華　　民　　國　　111 　年　　8 　　月　　17　　日